臺灣彰化地方法院民事裁定
111年度消債更字第123號
聲  請  人  
即債務人    廖慶鴻  

代  理  人  王銘助律師（法律扶助律師）
上列當事人因消費者債務清理事件聲請更生，本院裁定如下：
    主  文
債務人廖慶鴻自民國111年12月6日下午4時起開始更生程序。
命司法事務官進行本件更生程序。
    理  由
一、按債務人不能清償債務或有不能清償之虞者，得依本條例所
    定更生或清算程序，清理其債務。債務人無擔保或無優先權
    之債務總額未逾新臺幣（下同）1,200萬元者，於法院裁定
    開始清算程序或宣告破產前，得向法院聲請更生。債務人對
    於金融機構負債務者，在聲請更生或清算前，應向最大債權
    金融機構請求協商債務清償方案，或向其住、居所地之法院
    或鄉、鎮、市、區調解委員會聲請債務清理之調解。消費者
    債務清理條例（下稱消債條例）第3條、第42條第1項、第15
    1條第1項定有明文。次按法院開始更生程序之裁定，應載明
    其年、月、日、時，並即時發生效力。法院裁定開始更生或
    清算程序後，得命司法事務官進行更生或清算程序。消債條
    例第45條第1項、第16條第1項前段定有明文。又消債條例第
    3條所謂「不能清償債務或有不能清償之虞」者，其中所稱
    「不能清償」，指債務人因欠缺清償能力，對已屆期之債務
    ，全盤繼續處於不能清償之客觀經濟狀態者而言。而所謂「
    不能清償之虞」，係指依債務人之清償能力，就現在或即將
    到期之債務，有不能清償之蓋然性或可能性而言，易言之，
    債務人之狀態如置之不理，客觀上得預見將成為不能清償之
    情形而言，此將來發生不能清償之事實，不必達到高度之確
    信。裨使不幸陷入經濟困境之人得以清理債務、重建生活，
    並在債務清理過程中能保有符合人性尊嚴之最低基本生活目
    的。
二、聲請意旨略以：聲請人即債務人廖慶鴻（下稱債務人）聲請
    更生前2年之所得約720,000元（換算每月約30,000元），名
    下財產僅1部103年出廠之汽車，且須扶養父親，未領取社會
    補助。目前積欠債務總額約1,960,308元，有不能清償債務
    之情事。債務人前曾向住、居所地之法院聲請債務清理之調
    解，但調解不成立，而其無擔保或無優先權之債務總額未逾
    1,200萬元，復未經法院裁定開始清算程序或宣告破產，爰
    向本院聲請更生等語。
三、經查：
(一)債務人於消債條例施行後，曾向住、居所地之本院聲請調解
    ，因債務人未到而調解不成立，業經調取本院109年度司消
    債調字第239號卷核閱無訛，亦有本院調解不成立證明書1紙
    附卷可佐，堪認調解未成立。而債務人積欠金融機構與非金
    融機構債權人之金額合計2,406,347元，未逾1,200萬元等情
    ，有和灣股份有限公司、玉山商業銀行股份有限公司、台新
    國際商業銀行股份有限公司、裕富數位資融股份有限公司、
    仲信資融股份有限公司、花旗（台灣）商業銀行股份有限公
    司、合迪股份有限公司陳報狀各1份在卷可考，且於聲請更
    生前一日回溯五年內聲請人未從事營業活動，亦未經法院裁
    定開始清算程序或宣告破產，故債務人所為本件更生聲請是
    否准許，即應審究其現況是否確實具有不能清償債務或有不
    能清償之虞等情事而定。
(二)查債務人現於碩峰企業股份有限公司工作，111年4至6月之
    本薪均為26,850元，有薪資單3紙可參。又債務人僅有車牌
    號碼000-0000之汽車1部，然該汽車係於103年出廠，扣除折
    舊後餘額不高，有全國財產稅總歸戶財產查詢清單、稅務電
    子閘門財產所得調件明細表在卷可證，故本院暫以債務人每
    月之本薪收入，作為計算債務人目前償債能力之依據。
(三)次按消債條例第64條之2規定，債務人必要生活費用，以最
    近一年衛生福利部或直轄市政府所公告當地區每人每月最低
    生活費1.2倍定之，依此計算聲請人之每月必要生活費用應
    為17,076元（計算式：14230×1.2＝17076），與債務人所陳
    報者相符。債務人雖稱其須扶養其父廖龍宮，故應得自其收
    入扣除扶養費等語，然依109至110年度稅務電子閘門財產所
    得調件明細表所載，廖龍宮名下有汽車，亦有109年度所得3
    97,359、110年度所得616,887元，甚至較債務人之所得更高
    ，且債務人亦未提出證據證明其確有實際支付扶養費予廖龍
    宮，故債務人上開主張，並非可採，自不得將債務人所主張
    對廖龍宮給付之扶養費列為債務人之支出。
(四)從而，以債務人每月收入本薪26,850元扣除其個人每月必要
    生活費用17,076元後，剩餘9,774元，而債權人等所陳報之
    債權金額達2,406,347元，需約20.51年方可全數清償完畢（
    計算式：0000000÷9774÷12＝20.51），然債務2,406,347元後
    續仍有約定週年利率15%、9.78%、16%、12.990%、15%不等
    之利息或違約金持續衍生，客觀上即可預見係處於通常且繼
    續不能清償之狀態，而合於「不能清償債務」之要件。
四、據上論結，本院綜合債務人之清償能力，堪認其客觀上對已
    屆清償之債務有不能清償之情事，又其所負無擔保或無優先
    權之債務未逾1,200萬元，且未經法院裁定開始清算程序或
    宣告破產。復查本件無消債條例第6條第3項、第8條或第46
    條各款所定駁回更生聲請之事由存在，則債務人聲請更生，
    洵屬有據，應予准許。至債務人於更生程序進行中，應提出
    足以為債權人會議可決或經法院認為公允之更生方案以供採
    擇。而司法事務官於進行本件更生程序、協助債務人提出更
    生方案時，亦應依債務人之薪資變化、社會常情及現實環境
    衡量債務人之償債能力，並酌留其生活上應變所需費用，進
    而協助債務人擬定允當之更生方案，始符消債條例重建債務
    人經濟生活之立法目的，附此敘明。
五、依消債條例第11條第1項、第45條第1項、第16條第1項，裁
    定如主文。　　
中　　華　　民　　國　　111 　年　　12　　月　　 6　　日
                  民事第一庭    法　  官　張佳燉
以上正本係照原本作成。
本件不得抗告。
中　　華　　民　　國　　111 　年　　12　　月　　7 　　日
                                書 記 官  曾靖雯